【裁判字號】    96,聲判,121
【裁判日期】    970128
【裁判案由】    聲請交付審判
【裁判全文】
臺灣臺北地方法院刑事裁定             96年度聲判字第121號
聲  請  人
即 告訴 人  慶和圖書館企業股份有限公司
代  表  人  翁聰安
代  理  人  黃育勳律師
被      告  乙○○
            丁○○
            甲○○
            丙○○
上列聲請人因被告背信等案件，不服臺灣高等法院檢察署檢察長
於中華民國96年7 月2 日96年度上聲議字第3411號駁回聲請再議
之處分（原不起訴處分案號：臺灣臺北地方法院檢察署95年度調
偵字第676 號、96年度偵字第678 號），聲請交付審判，本院裁
定如下：
    主  文
聲請駁回。
    理  由
一、按聲請人不服上級法院檢察署檢察長或檢察總長認再議為無
    理由而駁回之處分者，得於接受處分書後10日內委任律師提
    出理由狀，向該管第一審法院聲請交付審判；法院認交付審
    判之聲請不合法或無理由者，應駁回之，刑事訴訟法第258
    條之1 、第258 條之3 第2 項前段分別定有明文。
二、本件聲請人即告訴人慶和圖書館企業股份有限公司認被告乙○○、丁○○、甲○○、吳黃祿等人涉犯刑法第317 條洩漏
    職務上知悉工商秘密罪、同法第342 條背信罪及第310 條第
    2 項加重誹謗等罪嫌而提出告訴，經臺灣臺北地方法院檢察
    署檢察官偵查後認犯罪嫌疑不足，於民國96年5 月28日以95
    年度調偵字第676 號、96年度偵字第678 號為不起訴處分，
    經聲請人於法定期間內具狀聲請再議，案經臺灣高等法院檢
    察署檢察長認再議無理由，於96年7 月2 日以96年度上聲議
    字第3411號處分書駁回再議之聲請。而聲請人於收受前揭處
    分書後10日內之96年7 月17日，委任律師向本院聲請交付審
    判，經本院審核聲請人之程序要件，符合刑事訴訟法第258
    條之1 第1 項之規定，此有刑事委任狀及聲請交付審判理由
    狀附卷可按，並經本院依職權調閱上開偵查卷宗核閱無誤，
    合先敘明。
三、聲請交付審判意旨略以：
（一）原處分書暨不起訴處分書僅以精業登有限公司（下稱精業
      登公司）於94年1 月至8 月間之總分類帳、營業人銷售額
      與稅額申報書等認定與聲請人之質疑無重疊云云。惟按，
      精業登公司之總分類帳、營業人銷售額與稅額申報書等資
      料，完全無需記載客戶明細，均無法看出交易相對人為何
      ，亦即是否有附表所示18件工程之客戶，無法由上開資料
      得知，原不起訴處分書竟未調閱精業登公司或附表所示18
      件工程客戶之統一發票等資料加以判斷，反從無法判讀之
      非相關資料，逕行違背論理法則及經驗法則之認定，實屬
      率斷，顯有未盡調查之失。
（二）本件附表所列18件工程除精業登公司名義外，尚有以一甲
      實業有限公司（下稱一甲公司）名義所為之背信犯行，報
      價時間係從93年9 月13日起迄94年10月16日止，被告乙○○、甲○○、丁○○分別於94年6 月30日、94年11月7 日
      因東窗事發遭聲請人解雇。詎原不起訴處分書徒以「精業
      登公司於94年1 月至8 月間總分類帳、營業人銷售額與稅
      額申報書等，認定無重疊」云云，而就附表所列93年9 月
      13日至同年12月23日共8 件、94年9 月12日至同年10月16
      日共4 件，被告三人於任職期間所為之估價行為，竟未為
      調查，無任何證據資為認定，實屬率斷，顯有未盡調查之
      失。
（三）又附表所列新臺幣（下同）10萬元以下之工程計有10件，
      無需依政府採購法程序公開招標，僅需由政府機關議價決
      定即可，參諸實際議價過程，並非屬於公開，僅需採購機
      關認為價格合理即可採購，何來原不起訴處分書所謂「其
      招標過程自屬透明，自得輕易取得」云云，故原不起訴處
      分書認定事實顯屬違誤。
（四）聲請人未曾與精業登公司往來，更非係聲請人供應商，原
      不起訴處分書根本未為證據認定，又果如被告丁○○所稱
      其他公司之估價單係配合聲請人參與工程投標之用，則為
      何本為「主角」之聲請人未曾承作全部18件工程之任何一
      件，反由應為「配角」者以較低價格承作？顯見被告丁○○所辯不可採信，原不起訴處分書僅憑被告丁○○所述，
      率爾認定聲請人以其他公司包含精業登公司之估價單湊足
      3 家投標，更屬無證據之推論，遑論10萬元以下之採購，
      議價即可，實與吾人一般經驗認識相違。
（五）聲請人於96年4 月27日庭呈之刑事補充告訴狀，就附表所
      列18件工程具體表明被告背信、妨害秘密犯行，甚至列舉
      被告尚有侵占、竊盜等犯行，並具體指述證據方法，除有
      被告不爭執之估價單以外，亦有聲請人公司之何趙有、國
      立中興高級中學之賴凰照、聲請人下包廠商喬茂木器事業
      有限公司之廖茂村、國立台南護理專科學校之呂淑雯、私
      立醒吾中學之鍾秀滿、國立台灣師範大學歷史系之李文珠
      、稻江科技暨管理學院之陳瑞文、國立新竹師範學院于美
      貞及國立中和高中之蕭素真等證人，及被告丁○○於94年
      5 月11日、12日所發送之電子郵件，告知客戶將其E-MAIL
      網址變更為一甲公司並載明所在地址及聯絡電話。顯見被
      告丁○○遭解職前，即有將聲請人業務轉介至一甲公司之
      背信行為，更有被告丁○○於94年8 月23日下午5 時1 分
      將聲請人之歷年估價單商業機密資料，以E-MAIL方式並署
      名機密傳送當時任職於一甲公司之被告乙○○，被告丁○○、乙○○之妨害秘密犯行甚明。則原偵查檢察官未傳喚
      上開證人到庭證述，亦對被告丁○○之上開E-MAIL內容未
      置一詞，顯有未盡調查能事之失。
（六）聲請人尚於94年11月7 日刑事告訴狀提示，94年6 月初，
      被告等持有精業登公司被告丙○○申請之上海商業儲蓄銀
      行華江分行支票存本，存根上竟記載支付明細則為支付聲
      請人協力廠商貨款及客戶押標金或工程保證金，筆跡則均
      為被告甲○○、乙○○、丁○○所為等情，原不起訴處分
      書對於上述證據，可證被告於任職期間之勾串行為，以精
      業登公司名義搶客戶、給付投標金之背信犯行，竟隻字未
      提，誠屬謬誤。至於上開支票帳戶是否為精業登公司被告
      丙○○所申請，原不起訴處分書竟未為查證，亦有未調查
      證據之失。
四、按刑事訴訟法第258 條之1 規定聲請人得向法院聲請交付審
    判，係對於「檢察官不起訴或緩起訴裁量權」制衡之一種外
    部監督機制，法院僅就檢察官所為不起訴或緩起訴之處分是
    否正確加以審查，以防止檢察機關濫權，依此立法精神，交
    付審判審查之範圍不得逾越原告訴之界限，且同法第258 條
    第3 項規定法院審查聲請交付審判案件時「得為必要之調查
    」，其調查證據之範圍，自應以偵查中曾顯現之證據為限；
    而同法第260 條對於不起訴處分已確定或緩起訴處分期滿未
    經撤銷者得再行起訴之規定，其立法理由說明該條所謂不起
    訴處分已確定者，包括「聲請法院交付審判復經駁回者」之
    情形在內，是前述「得為必要之調查」，其調查證據範圍，
    更應以偵查中曾顯現之證據為限，不得就聲請人新提出之證
    據再為調查，亦不得蒐集偵查卷以外之證據，否則，將與刑
    事訴訟法第260 條之再行起訴規定，混淆不清，亦將使法院
    僭越檢察官之職權，而有回復「糾問制度」之虞；且法院裁
    定交付審判，即如同檢察官提起公訴使案件進入審判程序，
    是法院裁定交付審判之前提，必須偵查卷內所存證據已符合
    刑事訴訟法第251 條第1 項規定「足認被告有犯罪嫌疑」而
    檢察官應提起公訴之情形，亦即該案件已經跨越起訴門檻，
    否則，縱或法院對於檢察官所認定之基礎事實有不同之判斷
    ，但如該案件仍須另行蒐證偵查始能判斷應否交付審判者，
    因交付審判審查制度並無如同再議救濟制度得為發回原檢察
    官續行偵查之設計，法院仍應依同法第258 條之3 第2 項前
    段之規定，以聲請無理由而裁定駁回。次按法院於審查交付
    審判之聲請有無理由時，除認為聲請人所指摘不利被告之事
    證未經檢察機關詳為調查或斟酌，或不起訴處分書所載理由
    違背經驗法則、論理法則或其他證據法則者外，不宜率予交
    付審判（法院辦理刑事訴訟案件應行注意事項第134 條參照
    ）。至上開所謂聲請人所指摘不利被告之事證未經檢察機關
    詳為調查，係指聲請人所提出請求調查之證據，檢察官未予
    調查，且若經調查，即足以動搖原偵查檢察官事實之認定及
    處分之決定，倘調查結果，尚不足以動搖原事實之認定及處
    分之決定者，仍不能率予交付審判。
五、經查：
（一）按刑法第342 條第1 項之背信罪，必須違背任務之行為，
      具有為圖取不法利益，或圖加不法損害之意思，為構成要
      件，若本人利益之受損害，乃基於正當原因，並非不法，
      則因缺乏犯罪意思要件之故，即難律以本罪，有最高法院
      53年台上字第2429號判例可資參照。本件被告乙○○自71
      年5 月26日起至94年6 月30日止、被告丁○○自83年10月
      17日起至94年11月7 日止、被告甲○○則自84年8 月7 日
      起至94年6 月30日止，分別受僱於聲請人公司擔任業務經
      理、副理乙職之事實，此為被告乙○○、丁○○、甲○○
      分別供述明確，核與聲請人所述相符，此部分之事實，堪
      予認定。
（二）查精業登公司之負責人為被告丙○○，固有該公司之登記
      資料在卷可參，惟觀諸精業登公司於94年1 月至8 月間成
      交案件之客戶，乃為裕隆汽車等公司，與聲請人所指訴如
      附表所示之客戶並無重疊等情，此有精業登公司94年1 至
      8 月總分類帳、營業人銷售額與稅額申報書（401 報表）
      等存卷可參，是依此而論，精業登公司於被告甲○○、乙○○、丁○○任職於聲請人公司時所成交之案件，即與聲
      請人無涉，縱被告乙○○、丁○○、甲○○於任職聲請人
      公司時，有向如附表所示之客戶報價，尚難據此推認有何
      損害聲請人公司之背信行為。再參以94年7 月1 日以後，
      被告甲○○、乙○○2 人既已不在聲請人公司任職工作，
      則其後如附表編號11、12之稻江科技管暨管理學院之案件
      ，縱精業登公司有透過被告甲○○、乙○○成交，亦係有
      無競業禁止之民事糾紛，與被告甲○○、乙○○是否涉及
      背信犯行無涉。至聲請人雖以上開精業登公司總分類帳及
      營業人銷售額與稅額申報書等資料，均無法看出交易相對
      人為何，亦即精業登公司是否有成交附表所示18件工程之
      客戶，自應調閱該公司或客戶之統一發票資料為斷，然依
      前揭交付審判意旨說明，上開證據之調查，並不在本院審
      理交付審判之救濟範圍內，自難以此作為聲請交付審判之
      理由，且依前所述，精業登公司所成交之案件既與聲請人
      無涉，縱予調閱該公司或其客戶之統一發票，亦不足以影
      響被告有無私自報價侵吞訂單背信犯行之認定。
（三）況聲請人認被告涉有向附表所示之客戶私自報價而侵吞訂
      單，致生損害於聲請人之背信犯行，就附表所示精業登公
      司部分，無非係以卷附精業登公司之報價單為論據。惟查
      ，附表所示編號1 至6 及編號9 、10所示之標案，均為政
      府機關及國立學校團體，此觀估價單甚明，是其採購流程
      與方式須依政府採購法標準為之，其招標過程自屬透明，
      任何廠商均得以上網或其他方式取得標案資訊，縱標案價
      格低於10萬元而無需依政府採購法程序公開招標，然有意
      參與競標者，仍可輕易取得上開資訊。依此，被告應無壟
      斷或操縱上開標案資訊之可能，或因此而洩漏聲請人之報
      價商業秘密。甚且，於結標或工程結束後，他公司若知聲
      請人之規格、價格等資訊內容，亦屬合理之常，再者，一
      般公司為參與工程之投標，而以其他公司之估價單湊足3
      家投標，此乃常見手法，自難僅憑聲請人以事後自被告丁○○之電腦檔案中存有精業登公司如附表所示之報價內容
      ，即遽認被告丁○○有洩漏職務上知悉商業秘密之行為。
      此外，聲請人既未能提出被告乙○○、丁○○、甲○○有
      隱瞞投標締約機會並洩漏予精業登公司，或者聲請人公司
      曾參與附表所示各項標案之投標，且報價本將低於精業登
      公司，並能獲得標案之證據資料，自難僅憑精業登公司出
      具之報價單價格較聲請人公司低或以較低價格獲得標案，
      即遽認係被告乙○○、丁○○、甲○○私下洩漏報價而侵
      吞訂單所致。是聲請人認被告乙○○、丁○○、甲○○於
      任職期間就附表所示精業登公司部分所為之估價行為，竟
      未為調查，無任何證據遽為認定云云，並非可採。
（四）又關於附表所示一甲公司之報價單部分，前經聲請人向一
      甲公司之負責人陳永昇提出妨害秘密之告訴後，業經臺灣
      臺北地方法院檢察署以95年度偵字第7768號為不起訴處分
      確定等情，業經本院調取上開偵查卷宗核閱屬實。依該案
      證人即中和高中教師蕭秀真之證述：我們最早是跟慶和購
      買圖書館設備，後來要買消磁機一台，是被告丁○○承辦
      ，後來要再添購消磁機時，因為磁條跟安全設備系統不符
      ，所以消磁上有困難，被告丁○○後來辦理添購的時候就
      推薦一甲公司的等語；及證人即新竹教育大學員工江鎂蘭
      之證述：當時我們都是跟被告丁○○接洽業務，之前都是
      跟他進產品，這次議價就直接找他，他就直接拿聲請人公
      司的資料來，但是圖書館決定不符需求而不要，才改拿一
      甲公司的報價單來，但是圖書館最後決定是要拿一甲公司
      的產品等語，核與被告丁○○於該案中所述：之前聲請人
      公司有賣一個消磁版給中和高中，事向葛雷蒙公司進的貨
      ，後來中和高中的蕭老師打電話給我，說消磁版功能差，
      要我去處理，後來我發現消磁版跟書籍防竊系統是不同廠
      牌，所以我找了出售書籍防竊系統的陳永昇一起去處理，
      陳永昇帶了一個消磁版去試用，中和高中蕭老師試用了覺
      得可以，就向陳永昇購買，另新竹師範學院的案子是要買
      CD存放櫃，不是微片櫃，在此之前聲請人公司有販售微片
      櫃給新竹師範學院，但新竹師範學院說放不下微片櫃，要
      我另外找可以放得下CD的存放櫃，後來我有連絡廠商報價
      ，一甲公司提供了一份資料，我提供給學校，學校認為符
      合他們所需，我就請一甲公司報價，結果我報的價格比學
      校的預算還高，所以聲請人公司不可能有利潤，我就請陳
      永昇去處理等情節大致相符。則上開學校之所以未選擇訂
      購聲請人公司之產品，而選擇一甲公司之產品，乃學校自
      身之考量，與被告丁○○無涉，縱聲請人之利益受有損害
      ，亦難認其有何違背任務之行為，是聲請人認此部分檢察
      官有未盡調查之失，顯與事實不符。
（五）另觀諸被告丁○○於94年5 月11日、12日所發送之電子郵
      件，雖有告知某客戶將已變更新的E-MAIL信箱號碼，並載
      明一甲公司所在地址及聯絡電話，有上開E-MAIL信件內容
      可參，惟上開電子郵件內容既僅有更改聯絡方式而已，且
      更改自己電子信箱號碼之原因出於多端，縱被告丁○○嗣
      於94年11月7 日離職，尚難據此推認其有於任職期間將聲
      請人業務轉介至一甲公司之行為。又聲請人所提出被告丁○○於94年8 月23日將其歷年估價單商業機密資料，以E-
      MAIL方式並署名機密傳送當時任職於一甲公司之被告乙○○之光碟，經核與聲請人所指訴被告丁○○有如附表所示
      之背信或洩密犯行無涉，且被告丁○○亦供陳該電子郵件
      係基於同事情誼而幫忙被告乙○○看圖及看現場等語，故
      難據此認被告丁○○、乙○○有何妨害秘密犯行。
（六）再者，依聲請人所提精業登公司被告丙○○申請之上海商
      業儲蓄銀行華江分行支票存本存根觀之，其上所載支付明
      細及金額是否即為支付聲請人協力廠商貨款及客戶押標金
      或工程保證金，非無疑義。依卷內並其他資料加以佐證，
      且聲請人公司為參與工程投標，經常會借用其他公司之估
      價單以湊足3 家投標，此經被告丁○○供陳在卷，縱使上
      開支票存根確為被告支付聲請人協力廠商貨款及客戶押標
      金，亦難執此遽認被告甲○○、乙○○、丁○○有何違背
      任務而損及聲請人利益之行為。況聲請人所指稱上開存根
      上之筆跡均為被告甲○○、乙○○、丁○○所為，並無任
      何證據可資證明之，自難僅憑上開支票存本存根即認被告
      甲○○、乙○○、丁○○於任職期間，有以精業登公司名
      義搶客戶、給付投標金而與被告丙○○有共同背信、洩漏
      職務上知悉秘密之犯行。至於上開支票帳戶是否為被告丙○○擔任負責人之精業登公司所申請，縱為查證，亦不足
      以影響前揭事實之認定。
六、綜上所述，聲請人於偵查中所提出之上開證據，既無從為被
    告有罪之佐證，復無其他積極證據足認被告有何背信、洩漏
    職務上知悉工商秘密等犯行。堪認公訴人將本案處分不起訴
    及臺灣高等法院檢察署檢察長駁回聲請人聲請再議之處分，
    均屬正當，聲請人猶執前詞指摘原處分不當，聲請交付審判
    ，洵無理由，應予駁回。
七、依刑事訴訟法第258條之3第2項前段，裁定如主文。
中    華    民    國    97    年    1     月    28    日
                  刑事第十六庭  審判長法  官  蔡守訓
                                      法  官  施添寶
                                      法  官  吳俊龍
以上正本證明與原本無異。
本裁定不得抗告。
                                      書記官  高菁菁
中    華    民    國    97    年    1     月    28    日
附表：
┌──┬──────┬──────┬─────┬───┬─────┐
│編號│客戶名稱    │報價時間    │報價金額（│估價人│ 使用名義 │
│    │            │            │新台幣）  │      │          │
├──┼──────┼──────┼─────┼───┼─────┤
│ 1  │中壢市公所  │93年9月7日  │7萬4,000元│甲○○│精業登公司│
│    │            │93年9月13日 │          │丁○○│          │
├──┼──────┼──────┼─────┼───┼─────┤
│ 2  │國立中興高級│93年10月5日 │6萬7,000元│甲○○│精業登公司│
│    │中學        │            │          │丁○○│          │
├──┼──────┼──────┼─────┼───┼─────┤
│ 3  │國立中興高級│93年12月7日 │72元      │甲○○│精業登公司│
│    │中學        │            │          │丁○○│          │
├──┼──────┼──────┼─────┼───┼─────┤
│ 4  │國立中興高級│93年12月8日 │1萬元     │甲○○│精業登公司│
│    │中學        │            │          │丁○○│          │
├──┼──────┼──────┼─────┼───┼─────┤
│ 5  │國立臺南護理│93年9月7日  │5萬9,680元│甲○○│精業登公司│
│    │專科學校    │            │          │丁○○│          │
│    │            │            │          │乙○○│          │
├──┼──────┼──────┼─────┼───┼─────┤
│ 6  │國立臺南護理│93年11月22日│9萬7,900元│甲○○│精業登公司│
│    │專科學校    │            │          │丁○○│          │
│    │            │            │          │乙○○│          │
├──┼──────┼──────┼─────┼───┼─────┤
│ 7  │醒吾中學    │93年12月6日 │49萬元    │甲○○│精業登公司│
│    │            │            │          │丁○○│          │
│    │            │            │          │乙○○│          │
├──┼──────┼──────┼─────┼───┼─────┤
│ 8  │易紀公司    │94年1月26日 │53萬3,200 │甲○○│精業登公司│
│    │            │            │元        │丁○○│          │
├──┼──────┼──────┼─────┼───┼─────┤
│ 9  │國立臺灣師範│94年2月21日 │9萬9,720元│甲○○│精業登公司│
│    │大學        │            │          │丁○○│          │
├──┼──────┼──────┼─────┼───┼─────┤
│ 10 │國立臺灣師範│94年2月21日 │29萬9,160 │甲○○│精業登公司│
│    │大學        │            │元        │丁○○│          │
├──┼──────┼──────┼─────┼───┼─────┤
│ 11 │稻江科技暨管│94年9月13日 │199萬2,000│甲○○│一甲公司  │
│    │理學院      │            │元        │      │          │
├──┼──────┼──────┼─────┼───┼─────┤
│ 12 │稻江科技暨管│94年9月12日 │191萬8,200│乙○○│精業登公司│
│    │理學院      │            │元        │      │          │
├──┼──────┼──────┼─────┼───┼─────┤
│ 13 │財團法人公共│93年12月23日│236萬4,000│丁○○│一甲公司  │
│    │電視文化事業│            │元        │      │          │
│    │基金會      │            │          │      │          │
├──┼──────┼──────┼─────┼───┼─────┤
│ 14 │新竹師範學院│94年2月21日 │2萬6,856元│丁○○│一甲公司  │
├──┼──────┼──────┼─────┼───┼─────┤
│ 15 │國立中和高中│94年6月6日  │1 萬6,000 │丁○○│一甲公司  │
│    │            │            │元、5 萬  │      │          │
│    │            │            │400 元    │      │          │
├──┼──────┼──────┼─────┼───┼─────┤
│ 16 │臺安醫院    │94年3月1日  │34萬6,180 │丁○○│一甲公司  │
│    │            │            │元        │      │          │
├──┼──────┼──────┼─────┼───┼─────┤
│ 17 │臺安醫院    │94年10月16日│3萬9,060元│丁○○│一甲公司  │
├──┼──────┼──────┼─────┼───┼─────┤
│ 18 │臺安醫院    │94年10月16日│19萬1,000 │丁○○│一甲公司  │
│    │            │            │元        │      │          │
└──┴──────┴──────┴─────┴───┴─────┘


司法院資訊處製作；財團法人民間司法改革基金會備份。
